臺灣高雄地方法院民事判決　　　　　　　 94年度再易字第9號
再審原告　　甲○○
再審被告　　乙○○
當事人間侵權行為損害賠償事件，再審原告對於民國94年2 月25
日本院93年度再易字第31號確定判決提起再審之訴，本院判決如
下：
    主      文
再審之訴駁回。
再審訴訟費用由再審原告負擔。
    事實及理由
一、程序方面：
（一）按再審之訴，顯無理由者，得不經言詞辯論，以判決駁回
      之，民事訴訟法第502 條第2 項定有明文。本件依上開規
      定未經言詞辯論，故再審被告並無任何聲明或陳述，合先
      敘明。
（二）又按再審之訴，應於30日之不變期間內提起；前項期間，
      自判決確定時起算，判決於送達前確定者，自送達時起算
      ；其再審之理由發生或知悉在後者，均自知悉時起算，民
      事訴訟法第500 條第1 項、第2 項前段定有明文。本件再
      審原告於民國94年3 月9 日收受本院93年度再易字第31號
      確定判決書，有送達回證附卷可稽，並於同年4 月6 日提
      起本件再審之訴（見再審訴狀上所蓋本院收文章戳，本院
      卷第3 頁），未逾民事訴訟法第500 條規定之30日不變期
      間，是再審原告提起本件再審之訴，係屬合法。
二、再審意旨略以：(一)本件車禍經臺灣省高屏澎區車輛行車事故
    鑑定委員會鑑定意見結果，認再審被告駕駛小客車左轉未讓
    直行車先行為肇事原因，再審原告駕駛重機車無肇事因素，
    嗣經臺灣省車輛行車事故覆議鑑定委員會認本件依警員繪圖
    註記號誌時相為「早開二時相」，因涉及號誌問題，無從覆
    議，故覆議結果並未撤銷原鑑定意見，僅就號誌問題回覆無
    法覆議，而兩造於現場履勘時，對於事故發生當時號誌為綠
    燈亦均不爭執，是覆議結果所認之號誌問題，已不存在，故
    仍應參照原鑑定意見（號誌已確定為綠燈）。詎第一、二審
    未維持原鑑定意見，已有違誤，且未於判決理由中論述，顯
    就足影響於判決之重要證物，漏未審酌。(二)第一審認定再審
    被告已完成左轉彎後，於車輛打正欲直行進入復興街時，突
    遭未注意車前狀況之再審原告所撞擊云云，惟證人古文海於
    第一審已證稱：撞擊地點應該在分隔線前後，汽車遭撞後的
    前車輪胎是正的，當時機車車頭撞到汽車的右後車門及葉子
    板交接處等語，顯見當時再審被告尚未完成轉彎，依道路交
    通安全規則第102 條第1 項第6 款規定，再審被告之轉彎車
    應先讓再審原告之直行車先行。又再審被告於車禍發生後未
    停車仍繼續前進，致其自用小客車上留有頗長之刮痕，且前
    車輪亦因繼續前進而打正，是第一審未審酌再審被告於車禍
    發生時未即時停車，及再審原告已進入交岔路口等情，遽認
    再審被告已完成轉彎，其判決適用法規顯有錯誤。(三)按汽車
    行駛時，駕駛人應注意車前狀況，並隨時採取必要之安全措
    施，道路交通安全規則第94條第3 項定有明文。第一審未審
    酌再審被告駕駛自小客車左轉彎時對直行車輛亦應注意，並
    隨時採取必要安全措施，僅認定再審原告未注意車前狀況，
    其判決適用法規顯有錯誤。(四)證人曾群雄證述：再審被告車
    輛送修時均是新的撞痕不是舊的，是必要的修理，修車廠電
    話0000000 云云，惟依再審被告所提之正新汽車修配廠免用
    統一發票收據，記載之電話為0000000 ，電話號碼互核不符
    ，且沒有日期，並未有營利事業登記，及經撥打該電話為空
    號，證人證詞顯有疑義，又板金及塗裝部分之工資亦應扣除
    折舊部分方合法，其判決就足影響於判決之重要證物，漏未
    審酌。(五)證人古文海在一審證稱：依照汽車刮痕撞擊地點應
    為報告表上車子所停往後約再移2 至3 公尺等語，且依卷內
    照片刮痕位置顯示，汽車係於行進間與機車擦撞，方有很長
    刮痕，又本件汽車右前門先有刮痕，然後在右後車門擦撞機
    車，是再審被告汽車顯然尚未完成轉彎，而機車已達交岔路
    口，其判決就足影響於判決之重要證物，漏未審酌。爰依民
    事訴訟法第496 條第1 項第1 款及同法第497 條之規定，提
    起本件再審之訴等語。並聲明：(一)本院93年度再易字第31號
    判決、本院93年度小上字第41號裁定及本院高雄簡易庭93年
    度雄小字第1130號判決均廢棄。(二)上開廢棄部分，再審被告
    在本院高雄簡易庭93年度雄小字第1130號之訴駁回。
三、按民事訴訟法第496 條第1 項第1 款所謂適用法規顯有錯誤
    ，係指確定判決所適用之法規，顯然不合於法律規定，或與
    司法院現尚有效及大法官會議之解釋，或本院現尚有效之判
    例顯有違反，或消極的不適用法規，顯然影響裁判者而言，
    並不包括判決理由矛盾、理由不備、取捨證據及認定事實錯
    誤之情形在內（最高法院92年度台上字第320 號判決參照）
    。又按民事訴訟法第497 條所謂「重要證物漏未斟酌」，係
    指當事人在前訴訟程序已經提出，第二審確定判決漏未於判
    決理由中斟酌者而言，申言之，該項證物如經斟酌，原判決
    將不致為如此之論斷，若縱經斟酌亦不足影響原判決之內容
    ，或原判決曾於理由中說明其為不必要之證據者，均與本條
    規定之要件不符，且本條證物專指物證而言，不包含人證在
    內。再按再審之訴，法院認無再審理由，判決駁回後，不得
    以同一事由，對於原確定判決或駁回再審之訴之確定判決，
    更行提起再審之訴，民事訴訟法第498 條之1 定有明文。
四、經查：
（一）再審原告以第一審判決未審酌證人古文海之證詞、再審被
      告於車禍發生時未即時停車及再審原告已進入交岔路口等
      情，遽認再審被告已完成轉彎，及僅認定再審原告未注意
      車前狀況，未審酌再審被告駕駛自小客車左轉彎時對直行
      車輛亦應注意並隨時採取必要安全措施，而主張第一審判
      決有民事訴訟法第496 條第1 項第1 款規定之適用法規顯
      有錯誤情形，然依前述說明，民事訴訟法第496 條第1 項
      第1 款所謂適用法規顯有錯誤，係指確定判決所適用之法
      規，顯然不合於法律規定或消極的不適用法規，顯然影響
      裁判者而言，並不包括認定事實錯誤之情形在內，而再審
      原告上開所述，均屬事實認定之問題，核與民事訴訟法第
      496 條第1 項第1 款規定之再審事由不符。
（二）又再審原告主張證人曾群雄之證詞有疑義，板金、塗裝之
      工資應扣除折舊，及以證人古文海之證詞及卷內照片刮痕
      位置認再審被告顯然尚未完成轉彎，而原確定判決均漏未
      審酌，有違民事訴訟法第497 條之規定。然查，民事訴訟
      法第497 條之重要證物係專指物證而言，證人曾群雄及古
      文海之證詞係人證而非物證，自非本條所應審究，又板金
      及塗裝部分之工資是否應扣除折舊，此乃損害賠償額之認
      定與計算方式，亦非本條重要證物漏未斟酌之情形所得探
      究，再原確定判決已就卷附照片、事故調查報告表、證人
      古文海之證詞等情綜合加以斟酌判斷以認定事實（見第一
      審判決書第2 、3 頁），是再審原告以上述理由認原確定
      判決有民事訴訟法第497 條之重要證物漏未斟酌之情形，
      並不足採。
（三）另再審原告指稱：本件車禍經臺灣省高屏澎區車輛行車事
      故鑑定委員會鑑定意見結果，認再審被告駕駛小客車左轉
      未讓直行車先行為肇事原因，再審原告駕駛重機車無肇事
      因素，嗣經送覆議結果，認因涉及號誌問題，無從覆議，
      並未撤銷原鑑定意見，而兩造於現場覆勘時，對於事故發
      生當時號誌為綠燈亦均不爭執，詎第一審判決竟擅認覆議
      結果未維持原鑑定意見，顯有違誤云云。然查，此一理由
      再審原告於前次再審之訴（本院93年度再易字第31號）已
      經提出，並經本院認無再審理由判決駁回，此有再審原告
      提出該再審判決影本一份附卷可稽，並經本院依職權調卷
      查明屬實，則再審原告自不得以同一事由，對於原確定判
      決或駁回再審之訴之確定判決，更行提起再審之訴。
五、綜上所述，本件再審原告以上開事由，指摘原確定判決有民
    事訴訟法第496 條第1 項第1 款及第497 條規定之再審事由
    ，顯無理由，爰不經言詞辯論，逕以判決駁回之。
六、結論：本件再審之訴為顯無理由，依民事訴訟法第502 條第
    2 項、第78條，判決如主文。
中　　華　　民　　國　　94　　年　　7 　　月　　22　　日
                  民事第五庭
                          審判長法  官  陳嘉惠
                                法　官　方錦源
                                法  官  秦慧君
正本證明與原本無異。
本判決不得上訴。
中　　華　　民　　國　　94　　年　　7 　　月　　22　　日
                                書記官　馮欽鳳
